【裁判字號】    98,交聲,1465
【裁判日期】    980511
【裁判案由】    違反道路交通管理處罰條例聲明異議
【裁判全文】
臺灣臺北地方法院交通事件裁定        98年度交聲字第1465號
原處分機關  臺北市交通事件裁決所
聲明異議人
即受處分人  甲○○  55歲（民國43年2月19日生）
                    號7樓
上列受處分人因違反道路交通管理處罰條例案件，對於臺北市交
通事件裁決所中華民國98年3 月30日所為之處分（原處分案號：
北市裁罰字第裁22－AEX528548 號），聲明異議，本院裁定如下
：
        主  文
原處分撤銷。
甲○○機車駕駛人爭道行駛，而不按遵行之方向行駛，處新臺幣
壹仟貳佰元，並記違規點數壹點。
        理  由
一、按汽車駕駛人，爭道行駛，而不按遵行之方向行駛，處新臺
    幣（下同）6 百元以上1 千8 百元以下罰鍰，道路交通管理
    處罰條例第45條第1 款定有明文。又按汽車駕駛人駕駛汽車
    違反道路交通管理處罰條例第45條規定者，除依原條款處罰
    鍰外，並予記違規點數1 點，道路交通管理處罰條例第63條
    第1項 第1 款亦定有明文。而道路交通安全規則第2 條第1
    項第1 款及道路交通管理處罰條例第3 條第8 款均明文規定
    該等有關道路交通管理法規所指之「汽車」均包含「機器腳
    踏車」。
二、本件聲明異議人即受處分人甲○○於民國98年2 月9 日下午
    3 時50分許，在臺北市○○區○○街，騎乘車號CMZ －502
    號重型機車，該街口為由西向東單行道，竟未依遵行方向，
    以由東向西駛入該巷內，適遇臺北市政府警察局大同分局員
    警蕭慶榮認為受處分人違反道路交通管理處罰條例第45條第
    1 款規定，當場攔停掣單舉發，因受處分人認員警態度不佳
    、拒絕簽收，員警遂在舉發違反道路交通管理事件通知單上
    載明「態度不佳、拒簽」字樣，嗣受處分人逾越應到案期限
    30日內（即98年2 月24日）向原舉發單位提出申訴，經原舉
    發機關調查結果，仍認受處分人有前揭違規行為，原處分機
    關乃依道路交通管理處罰條例第45條第1 款、第63條第1 項
    第1 款（漏引第1 項第1 款）、及違反道路交通管理事件統
    一裁罰基準表規定，於98年3 月30日裁處受處分人罰鍰9 百
    元，並記違規點數1 點。
三、受處分人固不否認於前揭時地，該路段為限制由西向東行駛
    之單行道，仍騎乘車號CMZ －502 號重型機車，由東向西行
    駛進入單行道，而未依遵行方向行駛等事實不諱，然仍矢口
    否認有任何違反道路交通管理處罰條例規定之行為，辯稱：
    因不諳該區車行方向方誤闖入巷，初入巷口即經路人提醒，
    隨即更正車頭為正確方向，此時位於該巷另端員警並未立即
    舉發，僅於該處靜候、直至伊騎乘至員警處始為舉發，此時
    伊正處於正確、未違規之狀態，故拒絕簽名云云。經查：
  (一)受處分人於前揭時地，該路段為限制由西向東行駛之單行道
    ，仍騎乘車號CMZ －502 號重型機車，由東向西行駛進入單
    行道，而未依遵行方向行駛等事實，除據受處分人於聲明異
    議狀、申訴書中坦承：「自街口騎行約5 公尺」等語不諱外
    ，並有臺北市政府警察局大同分局98年3 月9 日北市警同分
    交字第09830269600 號函在卷可稽，是前開受處分人不按遵
    行方向行駛之事實堪以認定。
  (二)受處分人雖辯稱：員警舉發時，車輛已處於正確之方向、並
    未逆向云云。然稱經交通違規稽查以「現場舉發」原則，僅
    係指少數合於違反道路交通管理處罰條例第7 條之2 第1 項
    之少數情形得例外以科學儀器採測證據逕行舉發，而與員警
    舉發時該違規之狀態有無繼續無涉。又「現場舉發」並非僅
    以「物理上同一」之時間、地點為限，凡經員警發現、並即
    時所為之稽查舉發亦屬之，蓋交通違規多屬即成，一經違反
    其違規之事實即已成立，並非所有違規狀態均得持行繼續，
    在無違規狀態繼續情形下，豈可稱員警縱同地發現、並進行
    攔查，待受舉發人暫停後、其所為之任何舉發，均已非「違
    規之物理同一時間、地點」、屬「過去之舉發」？況如「違
    規右轉」、「闖越紅燈」等多項，於通過交通路口後，該違
    規事實雖已成立、惟遭攔查時該違規狀態均未繼續持續，則
    所為之舉發，豈可謂均屬「非法舉發」？是凡於時空相密接
    之狀態下所為之舉發，均應屬「現場舉發」之列，而與遭舉
    發現下違規狀態是否繼續無涉。本件係經員警於限制行車方
    向之同一永昌街內舉發乙節，為受處分人所不爭執，且受處
    分人於申訴書中已載明「警員蕭慶榮自迪化街方向急衝前來
    攔告本人」、聲明異議狀內亦稱「警員則自行騎車追上開罰
    」，是可知員警於察覺違規事實後，即於相緊鄰密接之時間
    、空間下為舉發，仍屬合法之「現場舉發」，而與受處分人
    遭舉發當時雖違規狀態並未繼續，則與受處分人更稍前之違
    規事實是否成立無涉。故受處分人辯稱：舉發當時已未違規
    云云，顯係矯飾而不足採。
  (三)另員警如在道路上當場舉發行為人有違反道路交通管理處罰
    條例之行為，而被查獲之行為人為受處分人時，員警應在舉
    發通知單上之駕駛人姓名欄註明其姓名後，交付該行為人簽
    名或蓋章收受之；拒絕簽章者，並記明其事由，視為已收受
    ，違反道路交通管理事件統一裁罰基準及處理細則第11條第
    1 項第1 款定有明文。本件受處分人於前述時地經證人即舉
    發員警蕭慶榮舉發後，並未簽名於舉發通知單等情，為受處
    分人所不爭，而拒絕收受舉發通知單上亦有記明受處分人拒
    絕簽收之事由「態度不佳、拒簽」，有該舉發通知單附卷可
    稽。是受處分人雖拒絕於舉發單上簽名、然既已當場知悉舉
    發通知單內容，依前述違反道路交通管理事件統一裁罰標準
    及處理細則第11條第1 項第1 款規定，視為受處分人已收受
    該舉發通知單。惟本件應到案期限係「98年2 月23日」（該
    日亦非假日），然受處分人申訴書雖載明「98年2 月23日」
    、郵戳亦同此日期，惟因申訴書件經由郵寄，遲至「98年2
    月24日」原舉發機關即臺北市政府警察局大同分局始為收受
    ，此有受處分人申訴書、郵寄信封等附卷可稽，是受處分人
    申訴意旨之意思表示係於98年2 月24日方到達，責應以98年
    2 月24日為受處分人到案聽候裁決之日期，故受處分人顯已
    逾越應到案期限30日內方向原舉發單位提出申訴，併此敘明
    。
四、綜上所述，受處分人確有騎乘機車爭道行駛，而不按遵行之
    方向行駛之行為，從而原處分機關道路交通管理處罰條例第
    45條第1 款、第63條第1 項第1 款（漏引第1 項第1 款）等
    規定裁處異議人罰鍰，固非無見，惟受處分人係逾越應到案
    期限30日內始到案聽後裁決，如前所述，原處分機關誤認於
    應到案期限內到案，即難認為允洽，本件受處分人之異議雖
    無理由，惟原處分既有不當，自應由本院將原處分撤銷，仍
    以受處分人有違反道路交通管理處罰條例第45條第1 款、第
    63條第1 項第1 款（漏引第1 項第1 款）之行為，並依據違
    反道路交通管理事件統一裁罰基準表規定，科處其罰鍰1,20
    0 元，並記違規點數1 點，如主文第2 項所示，以資適法。
據上論斷，應依道路交通案件處理辦法第20條前段，裁定如主文
。
中    華    民    國    98    年    5     月    11    日
                  交通法庭    法  官  郭惠玲
以上正本證明與原本無異。
如不服本裁定，應於裁定送達後5 日內向本院提出抗告狀。
                              書記官  江虹儀
中    華    民    國    98    年    5     月    11    日


司法院資訊處製作；財團法人民間司法改革基金會備份。
